臺灣臺中地方法院刑事判決　　　　　　　　　　　　　九十一年度自字第五五０號
　　自　訴　人　甲○○
　　被　　　告　乙○○
右列被告因毀棄損壞案件，經自訴人提起自訴，本院判決如左：
    主  文
乙○○無罪。
    理  由
一、自訴意旨略以：被告乙○○原係坐落臺中市○○段五五四地號土地及其上門牌號
    碼臺中市○○區○○路一七七號二樓之三、之五之房屋之所有權人，前開土地及
    建物經本院拍賣業由自訴人甲○○拍定，並核發權利移轉證書，自訴人乃於民國
    九十一年五月三日給付被告新臺幣五萬元作為補貼裝潢之代價，雙方並同意被告
    於九十一年五月二十五日搬遷，詎被告竟收受前開款項後，於本院執行點交由自
    訴人佔有前，明知建物已屬他人所有，竟基於損壞他人之物之犯意，損壞因加工
    而附合於屋內之所有裝潢（天花板、木質地板、書桌、書櫃、牆壁等）、馬桶、
    房門、鐵窗等，致令不堪使用，足生損害於自訴人，自訴人於六月十二日點交之
    時，始發現上開情事，因而提起本件自訴；因認被告涉犯刑法第三百五十四條之
    毀損罪嫌云云。
二、按犯罪事實應依證據認定之，無證據不得推定其犯罪事實；不能證明被告犯罪或
    其行為不罰者，應諭知無罪之判決，刑事訴訟法第一百五十四條、第三百零一條
    第一項分別定有明文。而刑事訴訟法上所謂認定犯罪事實之證據，係指足以認定
    被告確有犯罪行為之積極證據而言，該項證據自須適合於被告犯罪事實之認定，
    始得採為斷罪資料，最高法院二十九年上字第三一０五號著有判例。又認定犯罪
    事實所憑之證據，無論係直接證據或間接證據，其為訴訟上之證明，須於通常一
    般之人均不致有所懷疑，而得確信其為真實之程度者，始得據為有罪之認定，倘
    其證明尚未達到此一程度，而有合理之懷疑存在，復無其他調查途徑可尋，法院
    即應為無罪之判決，最高法院七十六年台上字第四九八六號著有判例。
三、自訴人認被告涉有上開毀損罪嫌，無非係以土地暨建物登記謄本各一份、現場照
    片二十一張、協議書一份等物為證，資為論據。
四、訊據被告堅決否認有何前開毀損之犯行，辯稱：伊並未毀損系爭建物之裝潢設備
    ，且系爭建物之裝潢設備係當初伊自行出資裝潢，伊有權利可自行處分，又伊僅
    收到自訴人交付之三萬元搬遷費，非若自訴人所稱之五萬元等語。
五、經查：
    （一）按動產因附合而為不動產之重要成分者，不動產所有人，取得動產所有權
          ，民法第八百十一條定有明文。又按動產附合於不動產，而歸不動產所有
          人取得動產所有權者，須以動產因附合而成為不動產之重要成分為要件，
          所謂成為不動產之重要成分，係指此種結合具有固定性、繼續性，而未成
          為另一獨立之定著物而言，最高法院八十四年台上字第二六二五號著有判
          例。由自訴人提出之現場照片觀之，對於室內裝潢部分（包含地板、書櫃
          、衣櫃、書桌）及加裝鐵窗部分，明顯可以加以區隔分離，並未成為系爭
          建物之重要成分，應非屬系爭建物之重要成分，至於天花板、房門、牆壁
          、衛浴設備部分，業已附合於系爭建物，而成為系爭建物之重要成分，自
          應歸屬系爭建物所有權人所有，合先敘明。是以，被告欲拆除自行裝潢之
          地板、書櫃、衣櫃、書桌及加裝之鐵窗等部分，以減少損失，因該部分動
          產之所有權，仍屬原動產所有權人即被告所有，被告得以任意處分，並無
          侵害自訴人所有權之虞，而被告若蓄意破壞系爭建物之天花板、房門、牆
          壁、衛浴設備即有成立毀損罪嫌之問題。
    （二）而就天花板、房門、牆壁、衛浴設備部分，依據自訴人提出之現場照片，
          確實有遭受蓄意破壞之毀損情事，被告亦不爭執，惟堅決否認有何毀損之
          行為，自訴人經當庭諭知就被告涉嫌毀損之時間、手段等補正相關事證，
          當庭表明無法提供其他相關事證供本院查證，依據現有事證，本院尚難依
          據被告原係系爭建物所有權人之原因，逕予認定被告確有自訴人所指訴之
          毀損犯行；再者，自訴人提出之協議書，僅係屬雙方當事人間之約定，對
          於毀損刑責之成立與否，仍應視具體犯罪構成要件事實之充足與否而為認
          定，並不得據以為認定被告涉犯毀損罪之具體事證。綜觀上情，自訴人所
          有之動產遭受損害之情，應堪認定，而被告於點交前仍佔有使用系爭建物
          之情，亦堪認定，惟被告之行為與自訴人之損害結果間有何關連性？被告
          是否有毀損之行為？現有事證尚不足以釐清前開事實；此外，復查無其他
          積極證據足資證明被告有何毀損之犯行，其前揭犯罪應屬不能證明，揆諸
          首揭規定及判例意旨，爰為無罪判決之諭知。
據上論斷，應依刑事訴訟法第三百四十三條、第三百零一條第一項，判決如主文。
中      華      民      國      九十一    年    十二    月    二十四    日
                                臺灣臺中地方法院刑事第六庭
                                        法  官  巫淑芳
右正本證明與原本無異。
如不服本判決，應於送達後十日內向本院提出上訴狀 （須附繕本） ，上訴於台灣高等
法院台中分院。
                                        書記官
中      華      民      國      九十一    年    十二    月    二十四    日
